【裁判字號】    89,判,1649
【裁判日期】    890525
【裁判案由】    水污染防治法
【裁判全文】
行  政  法  院  判  決                          八十九年度判字第一六四九號
    原      告  農峰股份有限公司
    代  表  人  甲○○
    被      告  彰化縣政府
右當事人間因水污染防治法事件，原告不服行政院環境保護署中華民國八十八年五月
十八日八八環署訴字第二四二二九號再訴願決定，提起行政訴訟。本院判決如左︰
    主  文
原告之訴駁回。
    事  實
原告係從事廢棄物處理廠，未依規定申請排放許可証而排放廢（污）水於地面水體，
經行政院環保署（下稱環保署）督察大隊中區隊於民國八十七年八月十二日十時四十
五分至十二時十分派員稽查發現，乃於排放口採樣，送驗結果：水溫攝氏四十一度（
五至九月上限為攝氏三十八度）、懸浮固體六十七毫克／公升、化學需氧量六二二毫
克／公升，未符合「放流水標準」所定限值（廢棄物處理廠：化學需氧量一○○毫克
／公升、懸浮固體三○毫克／公升），乃移由被告以原告違反水污染防治法第七條第
一項及第十四條第一項規定，依同法第三十八條及第四十二條各處罰鍰新台幣（下同
）六萬元，並限期改善完成。原告不服，提起訴願、再訴願，均遭決定駁回，遂提起
行政訴訟。茲摘敘兩造訴辯意旨如次：
原告起訴意旨略謂︰一、再訴願認定未符合「放流水標準」所定限值係以廢棄物處理
廠之標準為依據，然原告工廠係以廢皮革為原料高溫蒸煮為有機肥孰皮革粉，性質上
為一般成品生產工廠非廢棄物處理廠，故其認定「放流水標準」之依據顯有欠妥適。
二、再者檢測方式，有關水中化學需氧量之檢測方法，依據再訴願機關於行為時公告
「水中化學需氧量檢測方法－重鉻酸鉀迴流法」（NIEA W151.50A ）（以下簡稱前方
法）及「含高鹵離子水中化學需氧量檢測方法－重鉻酸鉀迴流法」（ NIEA W516.50A
）（以下簡稱後方法）二檢測方法。前方法適用範圍為地面水、地下水及放流水中化
學需氧量（樣品中 COD濃度為九○○mg＼L以下，且鹵離子濃度小於二○○mg＼L）之
檢驗，後方法適用範圍為海水與含高鹵離子（2000至22,000mg\L）地面水、地下水及
放流水中化學需氧量之檢驗，故環保機關於採樣後，進行檢測樣品化學需氧量時，應
先檢測該樣品之氯鹽濃度，以作為化學需氧量檢測方法之選用依據，不能僅以事業別
或製程來判定檢測之方法。原告於訴願時已加以說明：原告公司之原料為皮革廠之下
腳料，因該行業之皮革為延長保存期限故添加大量之工業用曬鹽，故其皮革水份含有
高量之鹵離子。因原料係與製革業同故化學需氧量由於氯鹽之嚴重干擾，導致易使檢
驗數據有偏高之現象，就此部分可參考經濟部工業局污染防治技術團相關文獻可知。
今再訴願決定之依據事實：「化學需氧量622mg＼L」；檢測方法：「NIEA W515、53A
」與再訴願決定機關所公布之二種檢測方式，均不相同，足證檢測方式與法定程序未
合，請求將原處分及訴願、再訴願決定撤銷等語。
被告答辯意旨略謂︰本件原告依環保署督察大隊中區隊認定屬廢棄物處理廠，其未依
規定申請排放許可證而排放廢（污）水於地面水體，經該隊於八十七年八月十二日派
員前往稽查，在排放口採樣，送驗結果：水溫、懸浮固體、化學需氧量，均未符合「
放流水標準」所定限值，移由被告據以各裁處六萬元罰鍰，並限期改善完妥．．．有
稽查時採證照片八張、事業水污染稽查紀錄、水質樣品檢測報告及處分書等影本可稽
，被告依法處分，並無不當，請將原告之訴駁回等語。
    理  由
按「事業．．．排放廢（污）水於地面水體者，應符合放流水標準。」「事業．．．
排放廢（污）水，違反第七條第一項規定者，處新台幣六萬元以上六十萬元以下罰鍰
，．．．。」水污染防治法第七條第一項及第三十八條分別定有明文。又「事業．．
．排放廢（污）水於地面水體者，應向省（市）主管機關申請，經審查登記，發給排
放許可證後，始得排放廢（污）水。」「違反第十四條第一項．．．規定者，處新台
幣六萬元以上六十萬元以下罰鍰，並通知限期補正．．．。」亦為水污染防治法第十
四條第一項及第四十二條所規定。本件原告經環保署督察大隊中區隊於八十七年八月
十二日十時四十五分至十二時十分派員稽查時，發現係從事廢棄物處理廠，未依規定
申請排放許可証而排放廢（污）水於地面水體，乃於排放口採樣，送驗結果其水溫攝
氏四十一度，高於五月至九月上限為攝氏三十八度；懸浮固體六十七毫克／公升、化
學需氧量六二二毫克／公升，亦未符合「放流水標準」所定限值，即廢棄物處理廠之
化學需氧量一○○毫克／公升、懸浮固體三○毫克／公升之事實，有稽查時採證照片
八張、事業水污染稽查紀錄、水質樣品檢測報告附於原處分卷可稽，原告對其未申請
排放許可證乙節，亦無所爭，則被告依上開規定予以裁處合計十二萬元罰鍰，並限期
改善完成，即無不當。原告雖不服，起訴主張伊工廠性質上為一般成品生產工廠，非
廢棄物處理廠，原處分依「放流水標準」中廢棄物處理廠之限值為本件認定標準，有
欠妥適，且原告之原料為皮革廠之下腳料，原添加大量之工業用晒鹽，皮革水份含有
高量之鹵離子，本件環保機關採樣後，進行檢測樣品化學需氧量前，原應先檢測樣品
氯鹽濃度，以決定究應採行為時環保署公告之「水中化學需氧量檢測方法－重鉻酸鉀
迴流法」（ NIEA W5151.50A ）或含高鹵離子水中化學需氧量檢測方法－重鉻酸鉀迴
流法」（ NIEA W516.50A）以為判定，惟環保機關卻僅以事業別或製程判定檢測方法
，顯非適法，且再訴願決定所依據之事實「化學需氧量622mg＼L」，檢測方法：「NI
EAW515.53A」與環保署公告之上開二檢測方法，均不相同，亦不合法定程序云云。但
查，原告既自認其工廠係以皮革為原料高溫蒸煮為有機肥孰皮革粉，則其以廢皮革為
原料，將之處理成為有機肥，自屬廢棄物清理法所指民營廢棄物處理機構，殊屬明確
，此與一般成品生產之廠要屬有別；是本件環保機關認定原告為廢棄物處理廠，並依
行為時放流水標準中廢棄物處理廠所定限值以為檢測依據，並無不當。次查，原告工
廠排放廢（污）水，經環保機關採樣後，送請佳美環境科技股份有限公司檢測，以樣
品氯鹽含量僅 929mg＼L，小2000mg＼L，故採行為時所公告之一般水中化學需氧量檢
測其化學需氧量，且該項目及懸浮固體二項均係依環保署公告之水質檢測方法分析等
情，亦有佳美環境科技股份有限公司製作之報告附於訴願卷足佐。原告空言主張應依
「含高鹵離子水中化學需氧量檢測方法－重鉻酸鉀迴流法」檢測系爭廢（污）水樣品
，原處分所憑檢驗結果之檢測方法及化學需氧量數據與環保署公告之上開二種檢測方
法不相同云云，要非可採。綜上所述，原告之廢棄物處理廠既未依規定申請排放許可
證，而排放廢（污）水，又未符合放流水標準，被告乃依法分別裁處六萬元合計十二
萬元之罰鍰，並限期改善完成，核無違誤，一再訴願決定遞予維持，亦無不合，原告
起訴論旨，難認為有理由，應予駁回。
據上論結，本件原告之訴為無理由，爰依行政訴訟法第二十六條後段，判決如主文。
中    華    民    國     八十九      年      五      月     二十五      日
                    行 政 法 院 第 三 庭
                                審 判 長 評  事      曾  隆  興
                                         評  事      鄭  淑  貞
                                         評  事      林  家  惠
                                         評  事      徐  瑞  晃
                                         評  事      張  瓊  文
右  正  本  證  明  與  原  本  無  異
                                         法院書記官  陳  盛  信
中    華    民    國     八十九      年      五      月     二十六      日


司法院資訊處製作；財團法人民間司法改革基金會備份。
